臺灣新竹地方法院刑事判決
111年度金訴字第294號
公  訴  人  臺灣新竹地方檢察署檢察官
被      告  楊承信



上列被告因違反洗錢防制法等案件，經檢察官提起公訴（111年
度偵字第2464號），本院依簡式審判程序判決如下：
    主  文
楊承信三人以上共同犯詐欺取財罪，處有期徒刑壹年參月。未扣
案之犯罪所得新臺幣壹萬捌仟元沒收之，如全部或一部不能沒收
或不宜執行沒收時，追徵其價額。
    事  實
一、楊承信於民國110年6月初某日、經由朱名洋(由臺灣新竹地
    方檢察署檢察官另案偵辦)介紹，加入朱名洋、Telegram暱
    稱「江离」、謝俊龍所屬由真實姓名年籍不詳之成年人所組
    成之詐欺集團，擔任取款車手或「收水」工作，依從詐欺集
    團指示前往指定地點收受遭詐騙之被害人所交付之財物。楊
    承信、朱名洋、「江离」、謝俊龍及所屬詐欺集團成員共同
    意圖為自己不法之所有，基於3人以上共同詐欺取財及隱匿
    掩飾詐欺所得去向之犯意聯絡與行為分擔，先由該詐欺集團
    其他成員以附表編號1「詐欺時間及方式」欄所示之方式，
    致黃金齡陷於錯誤，於附表編號1「收取地點」欄所示之地
    點，將附表編號1「收取財物」欄所示財物分次交付予謝俊
    龍(謝俊龍所涉詐欺等犯行，由臺灣桃園地方法院另案審理
    中)。嗣楊承信遂依指示於110年8月16日16時7分許，在新竹
    縣湖口火車站2樓男廁向謝俊龍收取前開財物，再前往新竹
    市南寮漁港轉交給朱名洋，以此製造金流斷點，隱匿上開詐
    欺特定犯罪不法所得之去向，並因此獲得新臺幣(下同)1萬8
    ,000元報酬。
二、案經黃金齡訴由桃園市政府警察局平鎮分局報告臺灣新竹地
    方檢察署檢察官偵查起訴。
    理  由
一、本件被告楊承信所犯之3人以上共同詐欺取財罪、一般洗錢
    罪，均非死刑、無期徒刑、最輕本刑為3年以上有期徒刑之
    罪或高等法院管轄第一審案件，被告於本院行準備程序中，
    均就被訴事實為有罪之陳述，經本院認合於刑事訴訟法第27
    3條之1第1項之規定，裁定進行簡式審判程序，合先敘明。
二、認定犯罪事實所憑之證據及認定之理由：
　　上開犯罪事實，業據被告於警詢、偵訊、本院準備程序及簡
    式審判程序中均坦承不諱(偵卷第7頁至第9頁、第88頁至第9
    0頁、本院卷第41頁、第50頁)，核與共同正犯謝俊龍於警詢
    時之供述大致相符(偵卷第23頁至第25頁)，並據告訴人黃金
    齡於警詢時之指訴被害情節在卷(偵卷第32頁至第33頁、第3
    4頁至第35頁)，另有監視器錄影畫面翻拍照片、共同正犯謝
    俊龍乘車路線圖及犯案時穿著照片數張(偵卷第46頁至第62
    頁)及如附表編號1證據欄所示之證據附卷可佐，是被告之任
    意性自白，確與事實相符，均堪予採信，自均應依法論科。
三、論罪科刑：
㈠、被告與共同正犯朱名洋、「江离」、謝俊龍及所屬詐欺集團
    成員就本案所犯詐欺取財犯行，使告訴人於附表編號1「收
    取地點」欄所示之地點，將附表編號1「收取財物」欄所示
    財物悉數交付與共同正犯謝俊龍後，被告遂依指示至指定地
    點向共同正犯謝俊龍收取，再轉交共同正犯朱名洋收受，以
    隱匿其等詐欺所得去向，業如前述，所為已切斷資金與當初
    犯罪行為之關聯性，隱匿犯罪行為或該資金不法來源或本質
    ，使偵查機關無法藉由資金之流向追查犯罪者。是核被告所
    為，係犯刑法第339條之4第1項第2款之3人以上共同詐欺取
    財罪及洗錢防制法第14條第1項、第2條第2款之洗錢罪。
㈡、按共同實施犯罪行為之人，在合同意思範圍以內，各自分擔
    犯罪行為之一部，相互利用他人之行為，以達其犯罪之目的
    者，即應對於全部所發生之結果，共同負責。而共同正犯之
    成立，祇須具有犯意之聯絡及行為之分擔，既不問犯罪動機
    起於何人，亦不必每一階段犯行，均須參與。又共同正犯之
    意思聯絡，原不以數人間直接發生者為限，若有間接之聯絡
    者，亦包括在內，如甲分別邀約乙、丙犯罪，雖乙、丙間彼
    此並無直接之聯絡，亦無礙於其為共同正犯之成立。是以，
    行為人參與構成要件行為之實施，並不以參與構成犯罪事實
    之全部或始終參與為必要，即使僅參與構成犯罪事實之一部
    分，或僅參與某一階段之行為，亦足以成立共同正犯。經查
    ，被告雖非親自向告訴人實施訛詐，而未自始至終參與各階
    段之犯行，然被告於本案擔任「收水」，依詐欺集團成員指
    示，向共同正犯謝俊龍收取告訴人遭詐騙之財物，並上繳給
    共同正犯朱名洋，而藉此製造資金斷點，隱匿特定犯罪所得
    去向，被告與詐欺集團其他成員間既為詐騙告訴人而彼此分
    工，堪認渠等係在合同意思範圍內，各自分擔犯罪行為之一
    部，並相互利用他人之行為，以達犯罪之目的，從而被告與
    共同正犯朱名洋、「江离」、謝俊龍等所屬詐欺集團成員間
    就上開犯行，彼此間有犯意聯絡及行為分擔，為共同正犯。
    　　
㈢、被告與共同正犯朱名洋、「江离」、謝俊龍等人所屬詐欺集
    團成員間，係基於單一決意而觸犯上開數罪名，為想像競合
    犯，應依刑法第55條之規定，從一重之3人以上共同犯詐欺
    取財罪處斷。又想像競合犯之處斷刑，本質上係「刑之合併
    」。其所謂從一重處斷，乃將想像競合犯組成之評價上數罪
    ，合併為科刑一罪，其所對應之刑罰，亦合併其評價上數罪
    之數法定刑，而為一個處斷刑。易言之，想像競合犯侵害數
    法益者皆成立犯罪，論罪時必須輕、重罪併舉論述，同時宣
    告所犯各罪名，包括各罪有無加重、減免其刑之情形，亦應
    說明論列，量刑時併衡酌輕罪部分量刑事由，評價始為充足
    ，然後依刑法第55條前段規定「從一重處斷」，非謂對於其
    餘各罪可置而不論。因此，法院決定處斷刑時，雖以其中最
    重罪名之法定刑作為裁量準據，惟於裁量其輕重時，仍應將
    輕罪合併評價在內（最高法院108年度台上字第4405、4408
    號判決意旨參照）。經查，被告於警詢、偵訊及本院審理時
    ，均已坦承本案之洗錢罪犯行，依洗錢防制法第16條第2項
    「犯前2條之罪，在偵查或審判中自白者，減輕其刑」之規
    定，原應減輕其刑，惟被告於本案所為犯行已從一重之刑法
    3人以上共同犯詐欺取財罪處斷，依上開說明，由本院依刑
    法第57條量刑時，一併衡酌該部分減輕其刑事由，附此敘明
    。
㈣、爰以行為人之責任為基礎，審酌被告正值青壯，非無工作能
    力賺取所需，雖因逢疫情期間工作不穩定，卻不知守法慎行
    正道取財，反貪圖小利加入詐欺集團，糾集3人以上共同詐
    騙無辜被害人之金錢，侵害被害人財產法益，於本案擔任「
    收水」收取被害人遭詐騙財物後轉交予所屬詐欺集團成員以
    製造金流斷點，隱匿上開詐欺所得去向，助長原已猖獗之詐
    騙歪風，嚴重危害被害人財產及社會金融秩序，所為非是，
    應予嚴厲非難，考量被告犯後坦承犯行，並未實際參與全程
    詐騙行為，亦非詐欺集團之核心成員，兼衡其符合洗錢罪之
    減輕其刑事由，因入監服刑未能賠償告訴人，及告訴人於本
    案所受之損害非輕，暨被告自述高中肄業之智識程度，前從
    事餐飲業，未婚無子女，入監前與姐姐同住，普通之家庭經
    濟狀況等一切情狀，量處如主文所示之刑。
四、沒收：
    按犯罪所得，屬於犯罪行為人者，沒收之。但有特別規定者
    ，依其規定。前2項之沒收，於全部或一部不能沒收或不宜
    執行沒收時，追徵其價額。刑法第38條之1第1項、第3項定
    有明文。次按共同正犯之犯罪所得，沒收或追徵，應就各人
    所分得之數額分別為之；先前對共同正犯採連帶沒收犯罪所
    得之見解，已不再援用及供參考（最高法院104年第13次刑
    事庭會議決議意旨參照）。經查，被告自承參與本案犯行獲
    得之報酬為1萬8,000元（偵卷第86頁），均未扣案，爰依上
    開規定宣告沒收，於全部或一部不能沒收或不宜執行沒收時
    ，追徵其價額。　　　
據上論斷，應依刑事訴訟法第273條之1第1項、第299條第1項前
段，判決如主文。
本案經檢察官翁貫育提起公訴，檢察官劉正祥到庭執行職務。　
中　　華　　民　　國　　111 　年　　7 　　月　　26　　日
                  刑事第二庭    法　官　 楊數盈
以上正本證明與原本無異。
如不服本判決應於收受判決後20日內向本院提出上訴書狀，並應
敘述具體理由。其未敘述上訴理由者，應於上訴期間屆滿後20日
內向本院補提理由書(均須按他造當事人之人數附繕本)「切勿逕
送上級法院」。　　　　　　　　　
中　　華　　民　　國　　111 　年　　7 　　月　　26　　日
                                書記官   林汶潔
附錄本案論罪科刑法條：
刑法第339條之4第1項第2款：
犯第339條詐欺罪而有下列情形之一者，處1年以上7年以下有期
徒刑，得併科1百萬元以下罰金：
二、三人以上共同犯之。
洗錢防制法第2條第2款
本法所稱洗錢，指下列行為：
二、掩飾或隱匿特定犯罪所得之本質、來源、去向、所在、所有
    權、處分權或其他權益者。
洗錢防制法第14條第1項
有第二條各款所列洗錢行為者，處7年以下有期徒刑，併科新臺
幣5百萬元以下罰金。　 　　　　　　　　　
附表：
編號 告訴人 　　詐欺時間及方式 車　手 收取地點 收取財物 證　　據 1 黃金齡 該詐欺集團某成年成員於110年8月16日13時30分許，去電向黃金齡誆稱：妳女兒因債務問題遭控制行動自由，須給付贖金150萬元以換取釋放等語，致黃金齡陷於錯誤而信以為真，先後交付右列財物。 謝俊龍 桃園市○鎮區○○路000巷0號 現金5萬元及勞力士手錶1支(市價約20萬元，起訴書誤載為25萬元，應予更正) 內政部警政署反詐騙諮詢專線紀錄表、桃園市政府警察局平鎮分局宋屋派出所受(處)理案件證明單各1份(偵卷第40頁、第63頁)。      現金120萬元